【裁判字號】    88,自,111
【裁判日期】    890131
【裁判案由】    公共危險
【裁判全文】
臺灣桃園地方法院刑事判決                          八十八年度自字第一一一號
    自  訴  人  丙  ○
    自訴代理人孫世群律師
    被      告  甲○○
                乙○○
    右二人共同
右列被告因公共危險案件，經自訴人提起自訴，本院判決如左：
    主  文
甲○○失火燒燬現供人使用之住宅，處有期徒刑陸月，如易科罰金，以參佰元折算壹
日。緩刑參年。
乙○○無罪。
    事  實
一、甲○○於民國八十八年三月二十六日下午五時許，於丙○所有位於桃園縣桃園市
    ○○路○段二二一號之住宅兼充作傢俱製造工廠及賣場之「鎰山傢俱行」旁之倉
    庫（位於與同路二二三號之間，無門牌號碼）屋頂，進行焊接施工，因電焊不慎
    ，致焊渣掉落至該倉庫一樓後側東南端之鐵皮屋頂引燃鐵皮內之ＯＰＰ（軟質聚
    乙烯），火苗再往「鎰山傢俱行」一樓中央一側北端延燒，波及家俱行窗旁之泡
    棉引發火災，火勢因而向「鎰山傢俱行」之內部延燒，燒毀現有人使用之丙○住
    宅及「鎰山傢俱行」，內部所有物品亦均付之一炬，致生公共危險。
二、案經自訴人提起自訴。
    理  由
一、訊據被告甲○○固供承有於當日在上開倉庫從事電焊，惟矢口否認有失火致生公
    共危險之犯行，辯稱：伊之電焊公作僅至下午四時，而火災是下午五點半左右發
    生，且火災很可能是其他原因造成的云云。惟查，觀諸火災原因調查報告：「（
    起火戶之研判：）經檢視其火流延燒之路逕，係由二二一號（鎰山傢俱行）旁倉
    庫（無門牌號碼）一樓後側東南端鐵皮屋頂往二二一號（鎰山傢俱行）一樓中央
    一側北端再向四周延燒所致。」、「（起火處之研判：起火處是在二二一號（鎰
    山傢俱行）旁倉庫（無門牌號碼）後側東南端鐵皮屋頂處。」、「（起火原因之
    研判：）勘查起火處未發現有自燃物及其他揮發性物質；勘查起火處未發現有電
    源線，故似應排除使用電力不慎引火之可能性；似應排除外人進入引火之可能性
    ；勘查起火處鐵皮嚴重被火燒毀暨檢視上方鋼骨發現有電焊情景，現場遺留有角
    鋼、皮尺、活動板手、鐵鎚、護目鏡、焊條等工具，屋內放置有電焊使用之電焊
    機、焊頭夾著焊條、電源線有接電源及搭鐵線外，無其他引火物，經丈量燒電焊
    鋼骨與屋頂鐵皮間距為七十五公分，鐵皮內之ＯＰＰ（軟質聚乙烯）均嚴重被火
    燒燬，暨撿視二二一號（鎰山傢俱行）內部物品、裝璜木板、房屋燒燬、鋼骨、
    鐵架、牆壁受熱、變色、彎曲、塌陷及火流延燒路逕之情形亦以中央一側北端（
    第四個窗戶）面向二二一號（鎰山傢俱行）旁倉庫起火處為嚴重，故起火原因不
    排除電焊時焊渣掉落鐵皮屋頂上引燃鐵皮內之ＯＰＰ（軟質聚乙烯）引火之可能
    性較大。」有桃園縣消防局八十八年四月二十一日火災原因調查報告書在卷足稽
    ；又證人葉恆豐即桃園縣消防局火災調查課課長，於本院審理中亦證稱：「（若
    鎰山傢俱行電線走火，會否發生火花？）火場電線沒短路的現象，如有短路，電
    線會出現融珠。」、「（有無電焊火花在屋頂的痕跡？）從卷附照片第六三、六
  四、六五號有發現火花掉落的現象。」、「從照片第二七、二八、二九、三十、
    三一、三二、三三、三四號鐵的變色顯示燒得很嚴重，從照片七一、七二、七三
    號Ｃ型鋼變色情形，及火流方向，是從被告後側東南端燒向鎰山傢俱行。」等語
    明確，此外並有照片七十九張在卷可憑，本件火災應係被告進行焊接不慎所引起
    ；況被告甲○○於本院審理中自承：「（你焊接完多久發生火災？有何證具證明
    ？）隔一個多小時，只有我太太（指被告乙○○）可以證明。」，證人葉恆豐亦
    證稱：「（有無在倉庫屋頂上焊接，從對面馬路或其他角度可否看到？）由卷附
    之一號照片可知應是看不到，因傢俱行之屋頂比較高。」等語，足見被告甲○○
    是否進行電焊僅至下午四時？火災當時是否電焊工作早已結束？僅被告甲○○空
    言所辯，無何證據足資證明，應係卸詞，不足採信。又被告甲○○在屋頂進行焊
    接，竟任焊渣任意掉落屋頂鐵皮，亦疏忽周遭環境可能引火致生火災，其有過失
    甚明，並與本件火災有相當因果關係，被告甲○○失火致生公共危險之犯行應堪
    認定。
二、查刑法上之失火罪，其所直接侵害之法益，為一般社會之公共安全，雖私人之財
    產法益亦同時受其侵害，但本章之罪既屬公共危險罪章，自以社會公安之法益為
    重，此觀所燒燬者係自己之物，致生公共危險時，仍應論罪之點，可以概見。故
    就被害法益而言，並不因所焚住宅及其他數人所有之物，而有區別，其失火之過
    失行為既僅有一個，自屬單純一罪，應論以社會公共危險較重之第一百七十三條
    之罪（最高法院二十一年上字第三九一號判例意旨參照）。核被告甲○○所為，
    係犯刑法第一百七十三條第二項之失火燒燬現供人使用之住宅罪。爰審酌被告過
    失之程度，犯罪所生之危害等一切情狀，量處如主文所示之刑，並諭知易科罰金
    之折算標準，以資懲儆。又被告未曾受有期徒刑以上刑之宣告，有本院刑案被告
    全國前案紀錄表、台灣桃園地方法院檢察署刑案資料查註紀錄表各一紙可稽，其
    因一時疏失，偶罹刑典，經此刑之宣告後，應知警惕而無再犯之虞，本院因認所
    宣告之刑以暫不執行為當，爰予以宣告緩刑參年，用啟自新。
三、被告雖聲請就距離鐵皮屋頂七十五公分處電焊所掉落之火花，能否經鐵皮傳熱引
    燃ＯＰＰ作鑑定，惟桃園縣消防局本為國家專業之火災鑑定機構，既已就全案之
    火災原因作詳細勘驗及鑑定，製有正式之調查報告，且本件失火之該址房屋，業
  於火災後燒燬並拆除，已無與當時現場完全相同之鐵皮屋頂及ＯＰＰ可供作鑑定
    ，是縱作鑑定，鑑定之結果亦難說明原鐵皮屋頂及ＯＰＰ受熱引燃之情形，故不
    送鑑定，附此敘明。
四、自訴意旨另以：被告乙○○係文麒工程有限公司之負責人，亦為被告甲○○案發
    當時之雇用人，對於上述公共危險之犯行，有監督之義務，故應負相同之罪責云
    云。惟查，被告乙○○辯稱：伊與被告甲○○係夫妻關係，當日之電焊亦非伊雇
    用被告甲○○，僅因房屋下雨漏水之修理，與公司業務亦毫無關係等語；徵諸被
    告二人既為夫妻，而被告甲○○當日僅焊接屋頂，顯可信為一般日常房屋之修繕
    ，難謂被告乙○○雇用被告甲○○並負有監督之責，此外自訴人之指訴係被告乙
    ○○雇用被告甲○○，亦未見提出何具體事證，本院亦查無其他證據，足認被告
    乙○○應負監督義務，不能證明被告乙○○犯罪，依法應諭知無罪之判決。
據上論斷，應依刑事訴訟法第三百四十三條、第二百九十九條第一項前段、第三百零
一條第一項，刑法第一百七十三條第二項、第四十一條、第七十四條第一款，罰金罰
鍰提高標準條例第一條前段、第二條，判決如主文。
中      華      民      國      八十九      年    一    月    三十一    日
                                臺灣桃園地方法院刑事第四庭
                                    法  官  吳俊螢
右正本證明與原本無異。
如不服本判決，應於判決送達後十日內向本院提出上訴狀( 應附繕本 )，上訴於
臺灣高等法院。
                                    書記官  魏慧夷
中      華      民      國      八十九      年      二    月      九    日
附錄法條：
刑法第一百七十三條
放火燒燬現供人使用之住宅或現有人所在之建築物、礦坑、火車、電車或其他供水、
陸、空公眾運輸之舟、車、航空機者，處無期徒刑或七年以上有期徒刑。
失火燒燬前項之物者，處一年以下有期徒刑、拘役或五百元以下罰金。
第一項之未遂犯罰之。
預備犯第一項之罪者，處一年以下有期徒刑、拘役或三百元以下罰金。


司法院資訊處製作；財團法人民間司法改革基金會備份。
